【裁判字號】    97,重訴,329
【裁判日期】    980427
【裁判案由】    遷讓房屋
【裁判全文】
臺灣桃園地方法院民事判決                  97年度重訴字第329號
原      告  庚○○
訴訟代理人  林良財律師
複  代理人  游香瑩律師
            何文雄律師
被      告  慶堂工業股份有限公司
法定代理人  甲○○
訴訟代理人  林信和律師
上列當事人間請求遷讓房屋等事件，於民國98年4月6日言詞辯論
終結，本院判決如下：
    主      文
原告之訴及假執行之聲請均駁回。
訴訟費用由原告負擔。
    事實及理由
一、原告起訴主張其前於本院95年度執字第33953 號強制執行事
    件拍賣程序中，拍得如附表所示之房屋（下稱系爭不動產）
    ，並於民國97年7 月15日取得本院發給之不動產權利移轉證
    明書而取得該系爭不動產之所有權，並於同年8 月11日辦理
    登記完畢，惟系爭不動產現由被告無權占有中，原告雖曾要
    求被告遷讓房屋，卻遭拒絕。被告雖稱其與前所有人間契約
    關係占有系爭不動產，非無權占有，然基於債之關係相對性
    不得以此對抗原告，且縱使公告之拍賣條件上對於被告占有
    關係加以註記，惟此之記載並非表示被告即有權占有。此外
    ，原告雖授權證人丙○○得在先給付被告補償金新台幣（下
    同）300 萬元後被告應將系爭不動產返還原告之權限內，代
    理原告與被告協商搬遷事宜，惟雙方經多次磋商未達成協議
    意。被告既無權占有原告所有之系爭不動產，則依該系爭不
    動產相同地段及該屋況之租金行情，被告無權占用系爭不動
    產之行為，將造成原告每月相當於租金金額70萬元之損害。
    爰依民法第767 條、第184 條第1 項前段、第179 條規定提
    起本訴等語，並聲明：一、被告應將系爭不動產騰空遷讓返
    還予原告。二、被告應自97年8 月11日起至前項遷讓返還之
    日止，按月給付原告70萬元。暨聲明願供擔保請准宣告假執
    行。
二、被告則以系爭不動產為其於81年6 月25日出賣予訴外人芳盟
    實業股份有限公司（下稱芳盟公司），並於91年8 月24日辦
    理所有權移轉登記予芳盟公司，詎芳盟公司負責人於完成移
    轉登記後便行蹤不明，未履行買受人付款義務，被告亦未將
    系爭不動產交付芳盟公司。嗣系爭不動產遭抵押權人聲請拍
    賣，被告除以普通債權人之身分參與分配外，並主張為有權
    占有，故本院民事執行處通知書上均記載被告為有權占有且
    拍定後不點交，此為原告拍定前即已知悉，非其自稱取得系
    爭不動產所有權後，始發現該占有事實。系爭不動產雖經移
    轉登記予芳盟公司，惟事實上尚未交付，故被告於交付前自
    仍屬有權占有。原告係早於拍定前即已知有無法交付之瑕疵
    ，更因其知有瑕疵，而繼受芳盟公司所有權之瑕疵，被告自
    可以得對抗芳盟公司之事由對抗原告，即被告得主張原告於
    付清芳盟公司所積欠之價金後，始得對抗被告之有權占有。
    又原告亦曾於拍得系爭不動產後，委由其代理人丙○○先生
    與被告聯繫，表示希望就後續搬遷補償費等相關事宜與被告
    協商，雙方於97年7 月29日後便陸續就搬遷費事宜開會數次
    ，於同年8 月21日原告代理人丙○○歷經與被告公司陳總經
    理、寧波廠謝總經理、詹主任及蕭經理等人聚餐討論，願意
    以芳盟公司欠款之一半即1,262 萬元做為搬遷費，被告乙○○總經理當場雖並未同意，惟原告代理人丙○○又於同年8
    月24日主動打電話給被告公司陳總經理，最後雙方達成原告
    先給付被告1,500 萬元後，被告始將系爭不動產返還原告之
    協議。詎原告自此便無任何付款或其他後續通知，直至收受
    原告所發之存證信函始知其竟悔約而起訴。又雙方既就搬遷
    費用達成原告先為給付之合意，在原告未為給付前，被告自
    得拒絕履行。原告之代理人縱使未有1,500 萬搬遷補償費之
    代理權限，然原告亦應對之負表見代理之責任。又原告與被
    告達成前項協議後，不僅未履行協議，反而提起本件訴訟，
    自為權利濫用，並構成侵權行為等語資為抗辯，並聲明原告
    之訴駁回。暨聲明如受不利之判決，願供擔保免為假執行宣
    告。
三、兩造不爭執事項：
(一)原告係經本院 95年度執字第33953號強制執行程序拍定取得
    系爭不動產所有權。
(二)同上執行事件，拍賣公告載明本件標的物查封時已由被告基
    於債權關係占有使用中，拍定後不點交。
(三)系爭不動產現為被告占有使用中。
(四)原告於97年8月4日存證信函及98年3月2日言詞辯論期日，均
    不爭執證人丙○○代理原告與被告處理系爭不動產搬遷事宜
    。
四、兩造爭執事項：
(一)證人丙○○是否代理原告與被告是否有達成原告先給付被告
    1,500 萬元後，被告始將系爭不動產返還原告之協議？
(二)證人丙○○代理原告與被告達成之協議是否對原告發生效力
    ？
(三)被告是否得以與其前手芳盟公司間之系爭不動產買賣契約事
    由對抗原告？
(四)原告提起本件訴訟是否違背誠信原則、權利濫用及構成侵權
    行為？
五、茲分述如下：
(一)證人丙○○曾代理原告與被告達成原告先給付被告1,500 萬
    元後，被告始將系爭不動產返還原告之協議。
        經查，原告主張其係經本院95年度執字第33953 號強制
    執行程序拍定取得系爭不動產所有權，系爭不動產現由被告
    占有一事，已為被告所不爭執。原告此部分主張，自為真實
    可採。惟被告辯稱證人丙○○曾代理原告與被告達成原告先
    給付被告1,500 萬元後，被告始將系爭不動產返還原告之協
    議一事，雖為被告所否認，並辯稱證人丙○○固曾代理原告
    與被告磋商有關系爭不動產搬遷事宜，惟未達成合意云云。
    經查，被告所舉證人乙○○證稱丙○○與我們公司的總經理
    室主任詹先生第一次在我們公司磋商，當時我人不在臺灣，
    授權我的代理人丁○○先生與丙○○先生磋商，沒有達成協
    議，而後我主動打電話給黃先生，告訴黃先生我何時回臺灣
    ，又約了在我們辦公室見面，當時在場的有丁○○、己○○
    及本人與黃先生見面，我記得那天97年8 月18日當時黃先生
    提出他們可已提出800 萬，我們要求2,000 萬元，黃先聲請
    我們公司的兩位同事去外面，想單獨跟我談，黃先生告訴我
    私下可以給我200 萬元，我當時很清楚告訴他，我身為公司
    負責人總經理我不能接受，所以後來沒有結果，請兩位同事
    回到會議室，最後黃先生說他最多只能付1,000 萬元，我告
    訴他董事會授權給我的2,000 萬元，我不能降價，最後黃先
    生提了一份禮物給我，我堅持不要，黃先生就離開了，接著
    黃先生打電話給我約吃飯談補償費的事，我告訴他你來是客
    ，我應該請你吃飯，所以我們就請公司本案有關的負責人一
    起參加，那是97年8 月21日晚上在忠孝東路彩蝶宴餐廳，當
    時黃先生帶了一位先生稱是助理，我今天看到就是證人蔡先
    生，在過程中蔡先生打電話給馬祖同鄉會的理事長吳先生，
    向我要求希望能幫黃先生的忙，降低搬遷補償費，在席中黃
    先生告訴我他最多只能付給我們前手所欠款項的二分之一，
    他當時告訴我據他知道前手欠我們2,500 餘萬元，當時我告
    訴他不是2,500 餘萬應是將近3,000 萬元，事後我查明總金
    額是2,924 萬餘元，所以當天晚上無結果。接著在97年8 月
    24 日 黃先生又主動打電話給我，希望我幫他忙，我告訴他
    說董事會授權是2,000 萬元，我自己願意私下做主降到1,50
    0 萬元，董事會如有異議，我個人願意承擔責任，黃先生當
    時立即同意支付1,500 萬元，並告訴我他要將這個消息告訴
    他的股東，因為他的股東禮拜一才從國外回來，接著禮拜一
    告訴股東之後會到被告公司辦理相關手續，我告訴他因為我
    禮拜一要去香港不在台北，到時請通知證人詹或蕭，禮拜一
    早晨我到辦公室時，將與黃先生商定的結論告訴證人詹，請
    他負責後續相關工作，不久證人蕭以內部電話打電話給我，
    向我查證結論的事實，同時向本人會報有關準備搬遷事宜，
    當日中午我就離開台北到香港，而後到了97年9 月中旬，證
    人蕭打電話到大陸找，他說黃先生等人一直未到公司辦理相
    關手續，而是寄了一個存證信函給我們公司，內容完全與事
    實不符。我從大陸回來後，我主動打電話給黃先生，問他為
    何談好的事情又變了，黃先生在電話中跟我對不起，說已經
    進入訴訟程序，就讓法院去判，並未告知我改變的原因。他
    一再強調他是全權代表人，就不應該改變負責人雙方談定的
    事情，他一再跟我道歉。黃先生說只要談好，他立即搬現金
    來，意思是談好馬上付現金，不用支票支付，因為我們還要
    時間找地方搬。原告事先給我們的存證信函就有他是得標人
    的全權代理。電話中告知黃先生2,000 萬元是董事會授權的
    ，所以我不能減少，但是基於大家有共同認識的朋友，所以
    我願意減為1,500 萬元，如果董事會不同意我的決定，我個
    人願意承擔完全責任，證人黃當時說那就謝謝，就這樣決定
    ，因為我的主要股東禮拜一才回到臺灣，我要將這個好消息
    向他報告，那就請你禮拜一等待我告訴你好消息，去辦理相
    關手續等語（見本院98年3 月2 日言詞辯論筆錄）。原告所
    舉證人丙○○證稱我們有協商但是跟被告未達成協議，剛剛
    證人陳（即乙○○）講的磋商過程雖是事實但金額雙方認知
    完全不同，我的意思是說搬遷時我們最多只願意付300 萬元
    ，證人陳談到最後說被告公司最少要1,500 萬元，但我沒有
    接受，從我們在餐廳赴宴後我就沒有主動與證人陳等通電話
    ，都是他主動打電話給我，連今天兩點他都有打給我，證人
    陳說稱的出國前的電話是他打給我的，他們要的金額 1,500
    萬元我們無法支付，就寄存證信函給他們由法院訴訟解決，
    證人陳說要打官司就打。原告授權談判條件為300 萬元給他
    們公司，200 萬元私下給證人陳，實際上未給，因為談判未
    成。在餐廳談判時我麻煩馬祖同鄉會會長吳木雄先生幫忙請
    對方降價。我們沒有提條件，都是陳先生在講他的做人處事
    等，被告所提的條件為1,500 萬元。我在餐廳談判時未向被
    告提出願意給付被告前手所積欠款項二分之一之金額，後來
    證人陳與我電話聯絡時未提出比1,500 萬元更低的條件，所
    以沒有接不接受的問題。雙方雖還在談判過程因為我們跟法
    院標的房子是1 億2 千萬左右的不動產，對原告來說是沉重
    的壓力，所以想請法院儘速解決，所以才寄發存證信函。我
    是以原告代理人身分去跟陳先生談。因為這房地產是被告的
    ，我們去的話是禮貌拜訪，被告找誰跟我談我就談，被告公
    司那麼多人除陳先生外，我不能完全記清楚他們叫何名。我
    只跟比較高的證人（證人黃係指證人詹）談過，被告公司每
    次都是二、三人他們介紹我也記不得名字，證人蕭我記不得
    。原告寄發存證信函給被告，被告有人有打電話來，但我不
    記得是證人蕭或被告副總，我印象中好像是副總而非證人蕭
    ，問我怎麼會變成這樣子，我說你們要這麼多錢我沒有辦法
    ，不好意思。除了證人陳以外的人都向我說無法做主，要等
    證人陳回來才能決定所以我與證人詹未談任何條件。第一次
    與詹先生協商時，證人詹有說要3,000 萬元，我說我無法做
    到，那他說等證人陳回來再跟我聯絡。因為我本身是此案的
    代理人，我為了一個正當性、確定性，存證信函稱我是股東
    ，一種言詞的美化，不然我們剛開始打電話去被告他們都愛
    理不理，總是說等證人陳回來再說，因為錢是我們的負擔並
    不是他們的負擔，每次都打電話不跟我們聯絡，才發存證信
    函，這個錢是由我們庚○○先生出的，全部是他的錢，因為
    原告授權給我當股東及代理人以利談判，免得談判又要請示
    誰，是原告給完錢被告再搬，但沒達成原告給付1,500 萬元
    合意等語（見本院同上言詞辯筆錄）證人乙○○與證人丙○○之就二人是否於電話中言及1,500 萬元數額、證人丙○○
    是否對證人乙○○表示謝意、證人丙○○是否請證人乙○○
    禮拜一或禮拜一以後等消息、是否達成1,500 萬元數額等情
    證述雖有不同，惟經證人丙○○經本院再為訊問及命二人對
    質時，除堅稱二人未達成1,500 萬元之合意外，對前不同證
    述均變更前所為否定之證述而改為肯定證述，惟稱因為證人
    陳在台北請我，所以我禮貌性跟他講好，我再請示原告說回
    答他是否可以而已，我並沒有答應說1,500 萬元說好，是謝
    謝證人陳請吃飯，不是謝謝證人陳所提條件等語（見本院同
    上言詞辯論筆錄），證人乙○○前後一致之證述比證人丙○○前後不一之證述已較具真實性，又，證人乙○○證稱二人
    在電話前之餐會中未提及1,500 萬元數額部分，亦與參與餐
    會之被告所舉人證人丁○○、原告所舉證人戊○○證述相符
    （見本院同上言詞辯論筆錄），證人丙○○所稱人乙○○在
    餐會中已將金額減為1,500 萬元，原告因條件差距太大不答
    應云云，自非可信。況證人丙○○如係於電話中聽聞證人乙○○再次提出不為原告接受之1,500 萬元時，應即拒絕，亦
    無先為禮貌性「講好」，並再請示原告之必要。證人乙○○
    證述二人於電話中達成1,500 萬元數額合意之證詞，亦較證
    人乙○○證述其係禮貌性跟他講好，再請示原告說回答他是
    否可以而已，我並沒有答應說1500萬元說好，是謝謝證人陳
    請吃飯，不是謝謝證人陳所提條件云云具真實性。參以證人
    乙○○證述電話前餐會情形雙方磋商過程與證人丁○○、戊○○證述大致相符；證人乙○○證述電話後被告為履行協議
    所為準備情形亦與證人丁○○、己○○證述（見本院同上言
    詞辯論筆錄）相符，應認證人乙○○證述其與證人丙○○已
    於電話中與代理原告之證人丙○○達成原告先給付被告
    1,500 萬元後，被告始將系爭不動產返還原告之協議一事，
    與真實相符。被告前述所辯，自為真實可信。
(二)證人丙○○代理原告與被告達成之協議直接對原告發生效力
    。
        按「代理人於代理權限內，以本人名義所為之意思表示
    ，直接對本人發生效力。」、「代理權之限制及撤回，不得
    以之對抗善意第三人。但第三人因過失而不知其事實者，不
    在此限。」民法第103 條第1 項、第107 條分別定有明文。
    經查，被告辯稱原告授權證人丙○○與被告達成同上協議一
    事，雖原告不爭執其固授權證人丙○○與被告協商系爭不動
    產點交事宜，惟稱證人丙○○之權限僅為300 萬元云云，惟
    查，依被告提出原告所寄發存證信函（被證3） 明載本人（
    即原告）之代理人丙○○（身分為股東及代理人）當面洽談
    （本人全權授權丙○○先生，全權處理點交之情事與決定）
    ，足見原告確有授權證人丙○○與被告協商系爭不動產點交
    事宜，並決定補償金數額之權限。況依原告寄發同上存證信
    函明載「本人全權授權丙○○先生，全權處理點交之情事與
    決定」等語，及兩造歷次協商均係由證人丙○○代理原告與
    被告洽商，已足令被告相信證人丙○○確如原告於同上存證
    信函所稱具全權代理原告之權限。原告於證人丙○○代理原
    告與被告達成同上協議後，反於其事前所寄發之存證信函所
    載而稱證人丙○○之權限僅為300 萬元云云，原告復未舉證
    證明證人丙○○之代理權確有限制及被告係明知或因過失而
    不知其事實。是證人丙○○縱有逾越權限而與被告達成同上
    協議之情事，亦屬證人丙○○與原告內部關係及是否對上訴
    人應負逾越權限之責任，證人丙○○代理原告所達成之同上
    協議直接對原告發生效力。
(三)綜上所述，原告所有之系爭不動產固為被告所占有，惟兩造
    間既成立原告先給付被告1,500 萬元後，被告始將系不動產
    返還原告之協議，已如前述，在原告未依該協議先為給付被
    告1,500 萬元前，自不得要求被告先為履行點交系爭不動產
    之義務。原告縱違反該協議而於先為給付被告1,500 萬元前
    ，即為請求被告先為履行點交系爭不動產，被告自得拒為履
    行，被告占有系爭不動產即非無權占用，亦不構成侵權行為
    或不當得利。原告依民法第767 條、第184 條第1 項前段、
    第179 條規定提起本訴，主張被告占有系爭不動產係無權占
    有，並不構成侵權行為或不當得利，於法自為未合。
七、從而，原告依民法第767 條、第179 條規定請被告應將系爭
    不動產騰空遷讓返還予原告，並自97年8 月11日起至前項遷
    讓返還之日止，按月給付原告70萬元，為無理由，自應駁回
    。原告之訴既經駁回，其假執行之聲請失所附麗，應併予駁
    回。
八、本件事證已臻明確，兩造其餘之主張、陳述及所提之證據資
    料，核與判決結果無何影響，爰不一一論述，附此敘明。
九、訴訟費用之依據：民事訴訟法第78條。
中    華    民    國    98    年     4    月    27    日
                  民事第三庭    法  官  張天民
以上正本係照原本作成
如對本判決上訴，須於判決送達後20日內向本院提出上訴狀
中    華    民    國    98    年     4    月    28    日
                                書記官  崔青菁
附表：
┌────┬────┬─────────┬─────────┬──┐
│建    號│建物門牌│  座  落  地  號  │建物面積 (平方公尺│權利│
│        │        │                  │)                 │範圍│
├────┼────┼─────────┼─────────┼──┤
│工業區段│桃園縣觀│桃園縣觀音鄉工業區│地下層：337.24    │    │
│一小段  │音鄉○○○段一小段193號     │第一樓層：1369.26 │全部│
│120-000 │一路30號│                  │合計：1706.5      │    │
├────┼────┼─────────┼─────────┼──┤
│工業區段│桃園縣觀│桃園縣觀音鄉工業區│第一樓層：2035.72 │    │
│一小段  │音鄉○○○段一小段193號     │第二樓層：2087.42 │全部│
│121-000 │一路30號│                  │第三樓層：354.48  │    │
│        │        │                  │合計：4477.62     │    │
├────┼────┼─────────┼─────────┼──┤
│工業區段│桃園縣觀│桃園縣觀音鄉工業區│第一樓層：196.95  │    │
│一小段  │音鄉○○○段一小段193號     │合計：196.95      │全部│
│310-000 │一路30號│                  │                  │    │
└────┴────┴─────────┴─────────┴──┘

司法院資訊處製作；財團法人民間司法改革基金會備份。
